【裁判字號】    95,簡上,57
【裁判日期】    951226
【裁判案由】    竊盜
【裁判全文】
臺灣宜蘭地方法院刑事判決              95年度簡上字第57號
上  訴  人  臺灣宜蘭地方法院檢察署檢察官
被      告  甲○○
                    （現另案於臺灣宜蘭監獄執行中）
上列上訴人因被告竊盜等案件，不服中華民國95年6月27日，本
院羅東簡易庭95年度羅簡字第149號判決（聲請簡易判決處刑案
號：台灣宜蘭地方法院檢察署95年度偵字第2057號）提起上訴，
暨移送併辦（案號：同署95年度偵字第2751號），本院管轄之第
二審合議庭判決如下：
    主  文
原判決撤銷。
甲○○連續竊盜，累犯，處有期徒刑肆月，如易科罰金，以銀元
參佰元即新台幣玖佰元折算壹日；又偽造署押，足以生損害於公
眾及他人，累犯，處有期徒刑參月，如易科罰金，以銀元參佰元
即新台幣玖佰元折算壹日，偽造之「許雅婷」署押共參拾貳枚均
沒收。應執行有期徒刑陸月，如易科罰金，以銀元參佰元即新台
幣玖佰元折算壹日，偽造之「許雅婷」署押共參拾貳枚均沒收。
    事  實
一、甲○○前因侵占案件，經本院於民國94年10月5日以94年度
    易字第210號判處有期徒刑3月，於94年12月5日易科罰金執
    行完畢，竟不知悛悔，仍意圖為自己不法之所有：
（一）於95年5月9日上午10時至12時許，在宜蘭縣羅東鎮○○街
      博愛醫院院病房，連續竊取丙○○、乙○○與戊○○○之
      行動電話各1支。
（二）於95年5月11日上午7時30分許，在宜蘭縣羅東鎮○○街83
      號博愛醫院620號病房，趁C病床之病人丁○○熟睡不醒未
      及注意之際，竊取丁○○所有行動電話（SONY-ERISSON牌
      ，T230）一具，嗣於得手欲離開現場之際，為上開病房B
      病床之洪謝秀菊發現，會同院內人員報警逮捕。
二、甲○○為恐事跡敗露，竟另基於行使偽造私文書之犯意，於
    95年5月11日8時許為員警逮捕時，冒用「許雅婷」之名義，
    接續在宜蘭縣警察局羅東分局逮捕通知書上，偽簽「許雅婷
    」之簽名2枚並捺指印2枚，足以生損害於許雅婷以及警察機
    關對於犯罪資料管理之正確性，又接續上開偽造署押之單一
    行為決意，先於同日上午10時45分許起至11時20分許止，在
    宜蘭縣警察局羅東分局開羅派出所接受員警詢問時，於調查
    筆錄上，偽造「許雅婷」之簽名6枚，並捺印21枚，又於同
    日下午5時28分許起至5時33分許止，經員警解送至宜蘭市○○路○段261號臺灣宜蘭地方法院檢察署，接受檢察官訊問時
    ，在訊問筆錄上偽造許雅婷簽名1枚，足以生損害於許雅婷
    、宜蘭縣警察局羅東分局以及臺灣宜蘭地方法院檢察署對於
    犯罪偵查之正確性。
三、案經宜蘭縣警察局羅東分局報請台灣宜蘭地方法院檢察署檢
    察官聲請簡易判決處刑及移送併辦。
    理  由
一、被告甲○○對於上開犯行，於本院審理中均坦承不諱，且被
    告竊盜之事實有被害人丁○○、乙○○、戊○○○及被害人
    丙○○之子邱意峻於警訊之證述可參，復有證人即不知情買
    受被害人丙○○之行動電話之吳佳承、陳裕琳於警訊之證述
    可參，又有通聯調閱查詢單2份、通信行客戶明細表1份及行
    動電話照片4幀存卷可查。另有被害人丁○○之贓物認領保
    管單1紙附卷可稽。至被告偽造署押之事實，則有被告偽造
    之收受逮捕通知書2紙、被告在上開警訊及偵查筆錄上偽造
    之許雅婷簽名及捺印等署押共32枚在卷可查。事證明確，被
    告犯行應堪認定。
二、被告行為後，刑法業於94年2月2日修正公布，於95年7月1日
    施行。依修正後之刑法第2條第1項規定「行為後法律有變更
    者，適用行為時之法律。但行為後之法律有利於行為人者，
    適用最有利於行為人之法律」。該條係規範行為後法律變更
    所生新舊法比較適用之準據法，其本身無關行為可罰性要件
    之變更，是於刑法修正施行後，應適用該條之規定，為「從
    舊從新」之比較。又該條所稱「法律有變更」，指行為時與
    裁判時之刑罰法律，關於刑罰權規範事項（特別指刑罰權形
    成規範、成罪規範、科刑規範）互有不同內容之規範而言。
    再於比較時應就罪刑有關之共犯、未遂犯、想像競合犯、牽
    連犯、連續犯、結合犯以及累犯加重、自首減輕暨其他法定
    加減原因（如身分加減）與加減比例等一切情形，本於統一
    性及整體性原則，綜其全部罪刑之結果而為比較。本件關於
    新舊法比較適用之說明如下：
（一）本件被告行為時之刑法第320條第1項所規定之罰金本刑，
      依罰金罰鍰提高標準條例第1條前段之規定，提高10倍，
      再換算為新臺幣，與修正後同法條所規定之罰金本刑，依
      刑法施行法第1條之1第1項及第2項前段之規定，變更其單
      位為新臺幣並提高30倍，其結果並無不同，是修正後之規
      定並未較有利於被告。
（二）被告行為時，刑法56條規定：「連續數行為而犯同一之罪
      名者，以一罪論。但得加重其刑至二分之一。」惟該條業
      已修正公布刪除，則連續數行為而犯同一之罪名者，屬於
      數罪併罰，得定數罪刑合併之刑期以下之刑。此刪除雖非
      犯罪構成要件之變更，但顯已影響被告刑罰之法律效果，
      自屬法律有變更，比較新、舊法結果，修正後之規定並未
      較有利於被告。
（三）被告於行為時之刑法第41條第1項前段規定：「犯最重本
      刑為五年以下有期徒刑以下之刑之罪，而受六個月以下有
      期徒刑或拘役之宣告，因身體、教育、職業、家庭之關係
      或其他正當事由，執行顯有困難者，得以一元以上三元以
      下折算一日，易科罰金。」又被告行為時之易科罰金折算
      標準，修正前罰金罰鍰提高標準條例第2條前段（現已刪
      除）規定，就其原定數額提高為100倍折算1日，則
      本件被告行為時之易科罰金折算標準，最高應以銀元300
      元折算1日，經折算為新臺幣後，以新臺幣900元折算為1
      日。惟95 年7月1日修正公布施行之刑法第41條第1項前段
      則規定：「犯最重本刑為五年以下有期徒刑以下之刑之罪
      ，而受六個月以下有期徒刑或拘役之宣告者，得以新臺幣
      一千元、二千元或三千元折算一日，易科罰金。」比較修
      正前後之易科罰金折算標準，修正後之規定，並非較有利
      於被告。
（四）被告行為時之刑法第51條規定：「數罪併罰，分別宣告其
      罪之刑，依左列各款定其應執行者：」其中第5款規定：
      「宣告多數有期徒刑者，於各刑中之最長期以上，各刑合
      併之刑期以下，定其刑期。但不得逾20年。」惟95年7月
      1日修正公布施行之刑法第51條第5款則規定：「宣告多數
      有期徒刑者，於各刑中之最長期以上，各刑合併之刑期以
      下，定其刑期。但不得逾30年。」比較結果，修正後刑法
      並非較有利於行為人。
（五）本件綜合上揭新舊刑法比較之結果，並本於統一性及整體
      性原則，新修正之刑法並未較有利於被告，爰一體適用修
      正前之刑法。
三、按文書為表現「足以證明法律上之權利義務或事實，或足以
    產生法律上權利義務關係或事實」之意思表示，亦即須具有
    法律效果之意思表示，始足當之。查逮捕通知書係警員依刑
    事訴訟法第88條、第88條之1規定得逕行逮捕 (拘提)之情形
    ，係用以告知或通知被告使其得為刑事訴訟法相關權利之主
    張而已，此種告知或通知，性質上屬於觀念通知，並不生法
    效意思，尚與刑法規範之文書有別，偽造署押於其上，應僅
    成立偽造署押罪，並不該當於刑法之偽造文書罪 (最高法院
    91年度台非字第294號刑事判決參照)。核被告甲○○所為，
    係犯刑法第320條第1項之竊盜罪及同法第219條之偽造署押
    罪。被告先後多次竊盜犯行，時間緊接，犯罪構成要件相同
    ，顯係基於概括犯意而為之，為連續犯，應依修正前刑法第
    56條之規定論以一罪，並加重其刑。又被告所犯上開偽造署
    押罪及竊盜罪二罪間，犯意各別，行為有異，應予分論併罰
    。被告前因侵占案件，經本院於94年10月5日以94年度易字
    第210號判處有期徒刑3月，於94年12月5日易科罰金執行完
    畢，有卷附臺灣高等法院被告全國前案紀錄表可按，其於前
    案執行完畢後5年內，再犯本件有期徒刑以上之罪，為累犯
    ，應依修正前刑法第47條之規定，加重其刑。
四、原審認被告所犯罪證明確，予以論罪科刑，固非無見。惟查
    ：(1)被告在逮捕通知書上偽造「許雅婷」之簽名及按捺指印
    文，應僅成立偽造署押罪，並不該當於刑法之偽造文書罪，
    已如前述，公訴人認該等文件具有私文書之性質而認被告犯
    有偽造私文書罪，原審亦據以論罪科刑，即有未當。(2)被告
    於95年5月11日上午7時30分許之竊盜犯行，與起訴部分有連
    續犯之裁判上一罪關係，依審判不可分原則，為起訴效力所
    及，經檢察官移請併辦，本院自應併予審理，原審未及審酌
    ，容有未當。檢察官提起上訴指摘於此，其上訴為有理由，
    爰由本院將原判決撤銷改判。爰審酌被告素行不佳、侵入醫
    院內竊取病人財物後，竟冒用他人姓名應訊，破壞社會安寧
    ，並紊亂偵查犯罪機關之正確性，惟斟酌其犯罪動機、手段
    、所得利益非鉅，及於犯罪後坦承犯行等一切情狀，各量處
    如主文所示之刑，並均諭知易科罰金之折算標準，再定其應
    執行之刑，並就應執行刑部分諭知易科罰金折算標準。末按
    被告甲○○在上開詢問筆錄、訊問筆錄與逮捕通知書上，偽
    造「許雅婷」之簽名及捺印等署押32枚，爰均依刑法第219
    條規定併予宣告沒收之。
據上論斷，應依刑事訴訟法第455條之1第1項、第3項、第369條
第1項前段、第299條第1項前段，刑法第2條第1項、修正前刑法
第56條、第320條第1項、刑法第217條、第219條、修正前刑法第
47條、第41條第1項、第51條第5款，罰金罰鍰提高標準條例第1
條前段、修正前罰金罰鍰提高標準條例第2條，現行法規所定貨
幣單位折算新台幣條例第2條判決如主文。
本案經檢察官吳廣莉到庭執行職務。
中    華    民    國    95    年    12    月    26    日
                  刑事第四庭  審判長法  官  林楨森
                                    法  官  蘇錦秀
                                    法  官  謝佩玲
以正本證明與原本無異。
本件不得上訴。
                                    書記官  藍友隆
中    華    民    國    95    年    12    月    27    日
附錄本案論罪科刑法條：
中華民國刑法第320條第1項
意圖為自己或第三人不法之所有，而竊取他人之動產者，為竊盜
罪，處5年以下有期徒刑、拘役或5百元以下罰金。
中華民國刑法第217條
偽造印章、印文或署押，足以生損害於公眾或他人者，處3年以
下有期徒刑。


司法院資訊處製作；財團法人民間司法改革基金會備份。
